【裁判字號】    94,交聲,573
【裁判日期】    950227
【裁判案由】    違反道路交通管理處罰條例聲明異議
【裁判全文】
臺灣士林地方法院交通事件裁定         94年度交聲字第573號
原處分機關  交通部公路總局台北區監理所板橋監理站
異  議  人
即受處分人  甲○○
右列受處分人因違反道路交通管理處罰條例案件，對於交通部公
路總局台北區監理所板橋監理站94年6 月30日所為之處分（原處
分案號：板監裁字裁41─CV0000000 號），聲明異議，本院裁定
如下：
    主  文
原處分撤銷。
甲○○不罰。
    理  由
一、按汽車駕駛人，不按遵行之方向爭道行駛汽車者，處新台幣
    （下同）600 元以上1800元以下罰鍰，並記違規點數1 點，
    道路交通管理處罰條例第45條第1 款、第63條第1 項第1 款
    定有明文。
二、本件受處分人即異議人甲○○，於90年4 月21日上午10時56
    分許，駕駛QHB-692 號輕型機車，在台北縣新莊市中港大排
    前，不按遵行之方向行駛，經台北縣政府警察局新莊分局逕
    行舉發，原處分機關據以援引上開規定，裁處1800元，並記
    違規點數1 點。
三、聲明意旨略以：(一)本車已超出領照15年，依法時效消滅。(二)
    依交通法規第77條規定，1 年追究不到，得以消滅，本案已
    超過1 年云云。
四、經查異議人甲○○所有前開機車，在前開時、地不按遵行方
    向行駛之事實，為異議人所不爭。異議人所稱交通法規第77
    條，應係指道路交通管理事件統一裁罰基準及處理細則第77
    條規定，查該條文規定：「處理違反道路交通管理事件之有
    關資料、簿冊等應妥為保存；保存屆滿1 年者，得予銷毀。
    但未結案或涉及刑事責任之有關文件，仍繼續保存。」其規
    定意旨係指處理違反道路交通管理事件有關資料、文件簿冊
    之保存期限規定，而非指處理違反道路交通事件之執行時效
    。又依道路交通管理處罰條例第90條規定，自行為成立之日
    起，逾3 個月不得舉發，本件違規日期為90年4 月21日，逕
    行舉發之日期為90年6 月1 日，合於上開舉發期限之規定。
五、然而，監理機關對於交通違規行為如無正當理由延宕數年後
    才予裁決，使受處分人對於違規事實縱有爭執，亦因時間相
    距太久，致無法提出有利證據，而蒙受重大不利益，監理機
    關所為實已違反主管機關所頒違反道路交通管理事件統一裁
    罰基準及處理細則第44條第1 項規定，及行政程序法第6 條
    禁止差別待遇原則，以及行政程序法第8 條所定：行政行為
    應以誠實信用之方法為之，並應保障人民正當合理之信賴。
    所揭示之信賴保護原則。另按道路交通管理處罰條例本身雖
    無行政罰裁處權之時效消滅規定，而同條例第2 條規定：「
    本條例未規定者，依其他法律規定。」又行政罰法業於94年
    2 月5 日公布後，於95年2 月5 日施行之行政罰法第27條規
    定：「行政罰之裁處權，因三年期間之經過而消滅。」及參
    照該條立法意旨：本條係有關行政罰裁處權時效之規定。按
    行政罰裁處權之行使與否，不宜懸之過久，而使處罰關係處
    於不確定狀態，影響人民權益，惟亦不宜過短，以免對社會
    秩序之維護有所影響，爰於第1 項定其消滅時效為3 年。」
    可知，公路主管機關對於違反道路交通管理事件行為人，其
    是否行使裁罰權，實不宜久懸不決，而使處罰關係處於不確
    定狀態，致影響人民權益。本件違規行為在90年4 月21日，
    然至94 年6月30日始為裁決，本案監理站在異議人違規行為
    實已逾4 年2 月始裁決，既違反主管機關所頒違反道路交通
    管理事件統一裁罰基準及處理細則第44條第1 項規定，及行
    政程序法第6 條平等原則及同法第8 條之信賴保護原則，且
    無正當理由逾3 年之久才作成裁處，影響人民權益，情節重
    大，雖行政罰法於本件裁決當時尚未施行，亦應適用該法第
    27條有關行政罰裁處權時效之法理，對人民為有利之解釋，
    而認為上開裁決無效，因此應認原處分機關之裁處權已因逾
    3 年期間而消滅，本件裁處，即非適法。
六、綜上，本件異議有理由，應由本院撤銷原處分，逕為諭知受
    處分人不罰，以臻適法。
據上論斷，應依道路交通案件處理辦法第20條前段，裁定如主文
。
中    華    民    國    95    年    2     月    27    日
                  刑事第七庭法  官  趙文卿
以上正本證明與原本無異
如不服本裁定應於送達後5日內向本院提出抗告狀
                            書記官  陳佳伶
中    華    民    國    95    年    3     月    3     日


司法院資訊處製作；財團法人民間司法改革基金會備份。
